【裁判字號】    99,抗,429
【裁判日期】    990330
【裁判案由】    損害賠償
【裁判全文】
臺灣高等法院民事裁定                   99年度抗字第429號
抗  告  人
即被選定人    丙○○
              丁○○
              乙○○
共      同
訴訟代理人    張安琪律師
上列抗告人因與相對人甲○○○○ ○○○○○○○○ ○○○○ ○○○○等間損害賠償
等事件，對於民國99年3月1日臺灣桃園地方法院所為裁定（96年
度重訴字第341號）提起抗告，本院裁定如下：
    主      文
抗告駁回。
抗告訴訟費用由抗告人負擔。
    理      由
一、抗告意旨略以：本件訴訟乃公害事件，遭損害之受害人為多
    數，遍及整個區域，在經濟效益與成本之前提考量下，無從
    期待全部受害人分別起訴，自得選定當事人為之。且公害事
    件具有損害繼續性、隱微性、擴散性、集團性等特點，更有
    舉證困難以及個別損害金額難以特定之特點，除具有多數共
    同利益人之特性外，係屬集團訴訟性質。是故，個別被害人
    即選定人實難證明其個別具體之損害金額、損害事實及受損
    與侵權行為間之因果關係，蓋可能因舉證困難致遭受程序上
    之不利益。是於解釋上，應准許以概括計算總額之方式，推
    算總損害賠償金額，而應類推適用民事訴訟法第44條之1第2
    項規定，透過選定人全體以書狀表明同意約定分配之方式，
    議定個別分配金額，不僅得解決訴之聲明有關各選定人金額
    之問題，亦不至落入各選定人必須證明各自受損金額之窠臼
    。又現代訴訟法之觀念，損害舉證與損害賠償間已無必然性
    關聯，法院得審酌情況，依據心證決定損害賠償數額，亦無
    必要於訴訟前階段，即要求各選定人提出個別請求金額，使
    其等蒙受程序上之不利益。因是，抗告人已於起訴狀內載明
    應受判決之聲明、請求之原因事實，及有關損害金額之計算
    方式，即令法院認為仍應加以補正，亦屬法院應以實體判決
    審酌確認之事項，非得以裁定駁回之。爰請求廢棄原裁定，
    並准許選定人不具體提出個別請求金額云云。
二、按訴訟程序進行中所為之裁定，除別有規定外，不得抗告。
    民事訴訟法第483條定有明文。所謂訴訟程序進行中所為之
    裁定，係指每一審級訴訟程序開始後尚未終結以前所為之裁
    定而言（最高法院50年臺抗字第225號判例參照）。復按，
    對於裁定得抗告者，應於送達當事人之正本內，記載其期間
    及提出抗告狀之法院，此觀諸民事訴訟法第239條、第229條
    第3項規定即明。惟於不得抗告之裁定，誤為該項記載，不
    能因此即謂該裁定得為抗告（最高法院32年抗字第255號判
    例意旨參照）。
三、經查，原裁定係以：起訴應以訴狀表明應受判決之聲明及原
    因事實。多數選定人請求賠償損害，各有獨立之實體法上請
    求權，原係各別請求給付。是起訴之聲明自應分別記載「給
    付某甲若干元、某乙若干元、某丙若干元、某丁若干元、某
    戊若干元」。且法院判決主文，亦應分別記載，俾將來確定
    判決之既判力、執行力之範圍明確。乃抗告人起訴僅於訴狀
    載明請求總額，未依上開說明分別記載，及請求原因事實（
    即計算方法）等節，爰依民事訴訟法第244條第1項、第249
    條第1項但書規定，而定相當期間命抗告人補正，逾期不補
    正即裁定駁回其訴。據此而論，原裁定係屬訴訟程序進行中
    所為之裁定，至為明悉。
四、從而，揆諸上二之規定及說明意旨所示，原裁定既屬原法院
    於訴訟程序進行中所為之裁定，自屬不得抗告，且不因原裁
    定誤為得抗告之記載，而有所不同。是故，抗告意旨執上開
    理由而為抗告，當屬不合法，應予駁回。
五、據上論結，本件抗告為不合法，爰裁定如主文。
中    華    民    國    99    年    3    月    30     日
                  民事第五庭
                        審判長法  官  李錦美
                              法  官  黃雯惠
                              法  官  鍾任賜
正本係照原本作成。
不得再抗告。
中    華    民    國    99    年    3     月    30    日
                              書記官  吳金來

司法院資訊處製作；財團法人民間司法改革基金會備份。
